臺灣士林地方法院刑事判決
110年度易字第87號
公  訴  人  臺灣士林地方檢察署檢察官
被      告  吳東華
選任辯護人  陳柏舟律師
上列被告因偽造文書案件，經檢察官提起公訴（109年度偵字第1
7280號），本院判決如下：
    主  文
吳東華犯行使業務登載不實文書罪，處有期徒刑參月，如易科罰
金，以新臺幣壹仟元折算壹日，未扣案之犯罪所得新臺幣肆萬捌
仟元沒收之，於全部或一部不能沒收或不宜執行沒收時，追徵其
價額；又犯行使業務登載不實文書罪，處有期徒刑參月，如易科
罰金，以新臺幣壹仟元折算壹日，未扣案之犯罪所得新臺幣參萬
貳仟元沒收之，於全部或一部不能沒收或不宜執行沒收時，追徵
其價額。應執行有期徒刑伍月，如易科罰金，以新臺幣壹仟元折
算壹日。
　　犯 罪 事 實
一、吳東華前於民國102年8月1日至109年1月22日擔任址設臺北
    市○○區○○路○段000巷0號之臺北市立大學（下稱北市大）體
    育學院運動科學研究所（下稱運科所）之行政助教，負責處
    理運科所所長、教授、副教授所交辦之行政、採購、預借經
    費及經費核銷等業務，為從事業務之人；郭家驊、蔡秀純則
    分為運科所教授、副教授，且蔡秀純前於102年8月1日至108
    年7月31日為北市大運科所所長，而郭家驊於108年8月1日起
    為北市大體育學院之院長。詎吳東華竟基於行使業務登載不
    實文書之犯意，分別為下列犯行：
（一）明知「國際運動營養論壇」（下稱營養論壇）之舉辦日期
      並非於108年7月15日至同年月26日，且營養論壇之講者Ah
      mad Alkhatib教授於108年7月15日時已不在臺灣境內，竟
      仍於108年7月16日，在北市大運科所研究室內，接續製作
      舉辦營養論壇（舉辦日期：108年7月15日至同年月26日）
      申請講者鐘點費共新臺幣（下同）48,000元之不實「108
      年5月20日簽呈」及「108年7月16日臺北市育大（運動科
      學研究所）預借經費申請表」，並於108年7月16日下午4
      時55分、56分許，以管理者身分登入北市大運科所網頁後
      台，製作舉辦營養論壇之日期為108年7月15日至同年月26
      日之不實網頁公告，並截圖列印網頁作為上揭簽呈之附件
      後，隨即刪除該網頁公告，並持上開文件向北市大行使及
      申請經費，致生損害於北市大審核該簽呈、申請表及網頁
      公告之正確性，北市大隨後即將48,000元匯入吳東華所有
      中華郵政股份有限公司帳號00000000000000號帳戶（下稱
      系爭帳戶）。
（二）明知「運動營養專業課程研習會」（下稱運動研習會）之
      舉辦日期並非於108年8月31日至同年9月1日，竟於108年8
      月12日，在北市大運科所辦公室，接續製作舉辦運動研習
      會（舉辦日期：108年8月31日至同年9月1日）申請講師鐘
      點費共32,000元之不實「108年7月31日簽呈」及「108年7
      月31日臺北市育大（運動科學研究所）預借經費申請表」
      ，並於108年8月12日上午8時45分許，以管理者身分登入
      運科所網頁後台，先製作舉辦運動研習會之日期為108年8
      月31日至同年9月1日之不實網頁公告，並截圖列印網頁為
      上揭簽呈之附件後，隨即於同日上午8時47分許，修改該
      網頁公告上運動研習會之舉辦日期為108年11月16日至同
      年月17日，致生損害於北市大審核該簽呈、申請表及網頁
      公告之正確性，北市大隨後即將32,000元匯入系爭帳戶。
      嗣郭家驊發覺有異，於108年9月4日召開所務會議決議不
      續聘吳東華，另請北市大會計室調閱吳東華經手之上揭文
      件資料，始查悉上情。
二、案經法務部調查局臺北市調查處報告臺灣士林地方檢察署檢
    察官偵查起訴。
    理  由
壹、證據能力部分：
一、本判決引用被告以外之人於審判外之陳述（除Ahmad Alkhat
    ib教授之電子郵件紀錄1份外），雖屬傳聞證據，然當事人
    於準備程序時均表示無意見，同意作為證據（見本院110 年
    度易字第87號卷【下稱本院卷】一第39至47、153至155、26
    0至262頁），本院審酌上開證據資料作成時之情況，尚無違
    法不當及證明力明顯過低之瑕疵，認為以之作為證據應屬適
    當，揆諸刑事訴訟法第159 條之5第1項規定，均有證據能力
    。又本判決其他引用資以認定事實所憑之非供述證據，並無
    證據證明係公務員違背法定程序所取得，依刑事訴訟法第15
    8 條之4 反面解釋，亦有證據能力。
二、至上開Ahmad Alkhatib教授之電子郵件紀錄，本院並未列作
    認定被告犯罪事實存否之證據，故毋須論述有無證據能力，
    併此敘明。
貳、實體部分：
一、本案認定犯罪事實所憑之證據及理由：
　　訊據被告吳東華固坦承有於上開時地製作如犯罪事實欄一（
    一）、（二）所示之簽呈及預借經費申請表，並使用管理者
    帳號在北市大運科所網頁後台張貼如犯罪事實欄一（一）、
    （二）所示之網頁公告，並將之列印下來作為附件後，即將
    前開公告撤下或加以修改等事實，惟矢口否認有何行使業務
    登載不實文書之犯行，辯稱：營養論壇及運動研習會舉辦之
    時間及日期均為郭家驊所交辦，我只是聽從郭家驊之指示製
    作簽呈並申請經費，且營養論壇及運動研習會之形式均不一
    定要在確定日期舉辦，只要在某一天有舉辦這樣的論壇或研
    習會即可，我只是負責申請經費，營養論壇及運動研習會何
    時要舉辦或是在哪舉辦，我都無法過問云云。辯護人則為被
    告辯稱：本案如犯罪事實欄一（一）、（二）所示之簽呈及
    預借經費申請表，確為郭家驊交辦後被告才去製作，而將活
    動網頁先在網路上公告後再刪除，也是預先請款之方式之一
    ，被告所為並無問題。再者，郭家驊確實會以口頭交辦被告
    處理北市大運科所事務及申請預借款項，故郭家驊於調查局
    詢問及偵查時所述多有不實之處。又被告於北市大運科所擔
    任行政助教已有多年，經手之請款案已難以計數，如果有偽
    造文書之意圖，何不就大筆款項之經費加以偽造，反而偽造
    本案此等小筆數額，益見被告並無偽造文書之動機。另被告
    雖知悉Ahmad Alkhatib教授已先離境，然並不代表該教授不
    會再回臺，倘該教授日後確實返臺又辦理營養論壇，則被告
    之記載即為真實，犯罪事實之認定豈能以未來不確定之事實
    決定，實被告主觀上認為該教授僅係短暫離臺，之後仍會繼
    續舉辦營養論壇。復被告僅是受指示辦理請款之行政人員，
    講者究竟係何時上課或演講，並非被告之權責，是主辦人及
    邀請人才應負責，末查，倘被告偽造本案相關文書目的係要
    取得款項，則何以侵占部分遭臺灣士林地方檢察署檢察官為
    不起訴處分確定，是被告確實沒有行使業務登載不實文書之
    犯意，請給予被告無罪之諭知云云。經查：
（一）被告前於102年8月1日至109年1月22日擔任北市大運科所
      之行政助教，負責處理北市大運科所所長、教授、副教授
      所交辦之行政、採購、預借經費及經費核銷等業務，郭家
      驊、蔡秀純則分為運科所教授、副教授，且蔡秀純前於10
      2年8月1日至108年7月31日為北市大運科所所長，而郭家
      驊於108年8月1日起為北市大體育學院之院長。復被告於1
      08年7月16日，在北市大運科所研究室內，製作舉辦營養
      論壇（舉辦日期：108年7月15日至同年月26日）申請講師
      鐘點費共48,000元之「108年5月20日簽呈」及「108年7月
      16日臺北市育大（運動科學研究所）預借經費申請表」，
      並於108年7月16日下午4時55分、56分許，以管理者身分
      登入運科所網頁後台，製作舉辦營養論壇之日期為108年7
      月15日至同年月26日之網頁公告，並截圖列印網頁作為上
      揭簽呈之附件後，隨即刪除該網頁公告；另於108年8月12
      日，在北市大運科所辦公室，製作舉辦運動研習會（舉辦
      日期：108年8月31日至同年9月1日）申請講師鐘點費共32
      ,000元之「108年7月31日簽呈」及「108年7月31日臺北市
      育大（運動科學研究所）預借經費申請表」，並於同日上
      午8時45分許，以管理者身分登入運科所網頁後台，先製
      作舉辦運動研習會之日期為108年8月31日至同年9月1日之
      不實網頁公告，並截圖列印網頁為上揭簽呈之附件後，隨
      即於同日上午8時47分許，修改該網頁公告上之運動研習
      會之舉辦日期為108年11月16日至同年月17日，而北市大
      亦將上開48,000元及32,000元匯入系爭帳戶等事實，業據
      被告坦認在卷（見本院卷一第36至37、157頁），核與證
      人即北市大體育學院院長郭家驊於調查局詢問、偵查及本
      院審理時之證述、證人即北市大運科所副教授蔡秀純於調
      查局詢問及本院審理時之證述、證人即北市大會計室組員
      邱垂成於調查局詢問及本院審理時之證述、證人即北市大
      運科所學生謝宇雯於調查局詢問時、證人即北市大運科所
      專任助理林佳霈於調查局詢問時之內容均大致相符（見臺
      灣士林地方檢察署108年度他字第4303號卷【下稱他卷】
      一第106至109、142、211、244、255頁；他卷二第7、269
      至271頁；本院卷一第364至365、368、382、397頁），並
      有108年5月20日北市大運科所簽呈、108年7月16日、108
      年7月31日北市大運科所預借經費申請表、108年7月31日
      北市大運科所簽呈影本、北市大運科所公告網頁列印資料
      及運動研習會會議程表、高教深耕計畫主冊經費配置表、
      被告以其「wthgood」帳號於北市大運科所網頁修改紀錄
      、Ahmad Alkhatib教授之離境機票、護照影本及中華郵政
      股份有限公司儲匯處108年11月11日處儲字第1081004462
      號函暨檢附系爭帳戶交易明細影本各1份在卷可稽（見他
      卷一第257至261、263至265、267、271至276、281、283
      至291頁），是此部分之事實，首堪認定。
（二）被告及其辯護人雖以前詞辯稱：郭家驊會口頭交辦業務予
      被告，故被告僅係聽從郭家驊之指示製作簽呈並申請預借
      經費，且只要未來有辦相關活動即可，不需要確定在哪一
      日舉辦，而網頁公告後會刪除，這是預先請款之方式云云
      ，然查：
　　1.證人郭家驊於調查局詢問及本院審理時均證稱：我並不知
      道被告有製作舉辦營養論壇之「108年5月20日簽呈」、「
      108年7月16日臺北市育大（運動科學研究所）預借經費申
      請表」，及舉辦運動研習會之「108年7月31日簽呈」及「
      108年7月31日臺北市育大（運動科學研究所）預借經費申
      請表」等文件，也從沒聽過北市大有要舉辦營養論壇及運
      動研習會，我是後來去會計室調資料才看到上開文件，我
      沒授權讓被告去製作這些文件等語（見他卷一第106、110
      至112頁；本院卷一第366至368、371頁）。證人蔡秀純則
      於調查局詢問及本院審理時均證稱：我沒有看過營養論壇
      之「108年5月20日簽呈」、「108年7月16日臺北市育大（
      運動科學研究所）預借經費申請表」與網頁公告，及運動
      研習會之「108年7月31日簽呈」及「108年7月31日臺北市
      育大（運動科學研究所）預借經費申請表」與網頁公告，
      是本案事件爆發後我才看到這份簽呈及預借經費申請表，
      上面的章也不都是我蓋的，上開文件我是大約在108年9月
      9日後才發現，當時在辦公室有看到一疊沒有核銷的文件
      ，所以我就把這些資料拿出來，並且去問郭家驊有沒有舉
      辦營養論壇及運動研習會，郭家驊說他不知道，郭家驊說
      他會請所長依照行政程序去問後續流程，我事先都不知道
      有這些活動等語（見他卷一第144至149頁；本院卷一第39
      8至400、406頁），互核證人郭家驊、蔡秀純於調查局詢
      問及本院審理時所為之歷次證述內容，對於其等並未要求
      被告製作營養論壇及運動研習會之簽呈、預借經費申請表
      及網頁公告，亦未聽聞過北市大有要於108年7月15日至同
      年月26日、108年8月31日至同年9月1日舉辦營養論壇及運
      動研習會，上開簽呈及預借經費申請表等文件都是事後調
      閱才發現等主要事實，所述一致，且其等於本院審理時均
      到庭具結作證，應堪擔保其等陳述之可信性；再參酌與證
      人謝宇雯、林佳霈於調查局詢問時均證稱未聽聞北市大有
      要舉辦營養論壇及運動研習會等語（見他卷一第244、255
      頁），益徵證人郭家驊、蔡秀純上開證述，應非子虛，堪
      信為真。另被告雖有提出與證人郭家驊、蔡秀純之通訊軟
      體LINE（下稱LINE）對話紀錄（見本院卷一第115至129頁
      ），欲證明證人郭家驊確實會口頭交辦被告辦理業務等情
      ，然觀諸上開LINE對話紀錄，其中並無本案營養論壇及運
      動研習會之舉辦確實係為證人郭家驊所交辦等內容，況倘
      若證人郭家驊會透過LINE向被告交辦業務，又何以迄今被
      告均未能提供證人郭家驊有任何交辦本案營養論壇及運動
      研習會之對話紀錄以實其說。是以，被告及其辯護人空言
      指摘上開活動之簽呈、預借經費申請表及網頁公告均為證
      人郭家驊所授權交辦云云，尚難憑採。
　　2.復觀諸被告製作之營養論壇「108年5月20日簽呈」、「10
      8年7月16日臺北市育大（運動科學研究所）預借經費申請
      表」，及運動研習會「108年7月31日簽呈」、「108年7月
      31日臺北市育大（運動科學研究所）預借經費申請表」等
      文件，其上均有被告之職章及郭家驊之職章（並在旁註記
      「代」字）等情，有上開簽呈及預借經費申請表各1份在
      卷可稽（見他卷一第257至260頁）；然證人郭家驊、蔡秀
      純於調查局詢問時均證稱：依照北市大流程，申請預借經
      費之簽呈及申請表需經過所長同意核章才可以申請，108
      年7月間之所長為蔡秀純，且蔡秀純當時並未請假等語（
      見他卷一第108、145頁），亦有證人蔡秀純之北市大個人
      請假資料查詢列印1份附卷可考（見他卷一第315頁），顯
      見被告於製作上開文件後持向北市大申請預借經費時，時
      任北市大運科所所長之證人蔡秀純並未請假，是被告理應
      依北市大之正常申請經費流程，將上開文件交予北市大運
      科所所長即證人蔡秀純簽核蓋章，然被告竟捨此不為，未
      依照正常流程，逕以證人郭家驊之職章蓋印在上，並註記
      「代」字樣，顯見被告此舉係有規避正常流程之意圖，而
      欲掩飾其為本案犯行之事實。至被告雖又辯稱這些活動是
      證人郭家驊所舉辦，證人蔡秀純有說證人郭家驊申請的案
      件都蓋證人郭家驊的章即可云云，然證人蔡秀純於本院審
      理時證稱：在我擔任北市大運科所所長期間，我不可能有
      講過證人郭家驊舉辦的活動就不用經過我，蓋他的章就可
      以，是因為這些都會牽涉到經費的問題，每筆經費我都要
      負責，如果證人郭家驊沒有辦，到時候經費到我手上怎麼
      辦，所以有牽涉到經費的活動都一定要經過我等語（見本
      院卷一第407頁），衡情證人蔡秀純當時既為北市大運科
      所所長，依規定本需在相關申請經費之簽呈及申請表上核
      章，以示負責，實難想像證人蔡秀純並未請假，但會放任
      由其他人以代理身分在上開文件上核章，致證人蔡秀純未
      來經費核發或使用上如果發生問題，而需面臨遭究責之風
      險，是被告上開所辯，實難憑採。
　　3.再營養論壇確實未於108年7月15日至同年月26日舉辦，且
      被告明知此情，亦知悉該論壇之講者Ahmad Alkhatib教授
      於108年7月15日時已不在臺灣境內等節，業據被告坦認在
      卷（見本院卷一第258頁），核與證人郭家驊及蔡秀純於
      調查局詢問及本院審理時證述之內容相符（見他卷一第11
      5、147頁；本院卷一第367、378至379、407頁）。是被告
      明知營養論壇未在「108年5月20日簽呈」、「108年7月16
      日臺北市育大（運動科學研究所）預借經費申請表」所示
      時間及地點舉辦，且該論壇之講者Ahmad Alkhatib教授於
      舉辦期間內亦不在臺灣境內，無從如實將申請之講課鐘點
      費給予講者，卻仍填載不實之活動內容及舉辦日期於上開
      文件上，並於北市大運科所網頁上公告此不實事項，再持
      上開文件向北市大申請預借經費而行使之，顯見被告主觀
      上明知其製作之上開文件內容並非實在，而仍據以行使之
      等節甚明。至被告雖辯稱營養論壇沒有固定形式，只要未
      來有確實舉辦即可云云，辯護人則為被告辯稱：被告雖知
      悉Ahmad Alkhatib教授已先離境，然並不代表其不會再回
      臺，倘該教授日後確實返臺又辦理上開營養論壇，則被告
      之記載即為真實，犯罪事實之認定豈能以未來不確定之事
      實決定，實主觀上認為該教授僅係短暫離臺，之後仍會繼
      續舉辦營養論壇，僅是受指示辦理請款之行政人員，教師
      究竟係何時上課，並非被告之權責，是主辦人及邀請人才
      應負責云云。惟查，被告既已明知營養論壇不會在「108
      年5月20日簽呈」、「108年7月16日臺北市育大（運動科
      學研究所）預借經費申請表」所示時間舉辦，其大可以於
      確認講者Ahmad Alkhatib教授回臺時間或是確定舉辦日期
      後，再製作簽呈及預借經費申請表向北市大申請經費，何
      須事前在未確定是否要舉辦營養論壇時，即早早申請經費
      。況且，證人邱垂成於本院審理時亦證稱：一般來說經費
      申請後，應該於活動結束後10日內辦理核銷，如果沒有核
      銷就會變懸帳，學校會有清理機制等語（見本院卷一第38
      5至386、388頁），是以，每筆經費既有核銷之時間限制
      ，實無必要在尚未確定是否舉辦該活動前，即預先將經費
      借出，徒增事後如該活動未能舉辦，而有繳回之困擾。再
      參以營養論壇客觀上確實並未於108年7月15日至同年26日
      舉辦，與「108年5月20日簽呈」、「108年7月16日臺北市
      育大（運動科學研究所）預借經費申請表」所示內容確實
      不同，顯見被告製作上開文件當下，其上載之內容確屬不
      實，此時被告之犯罪行為即已遂行，並無辯護人所指犯罪
      事實之認定繫於不確定之事實上乙情，從而，被告及其辯
      護人部分所辯，均屬卸責之詞，自難憑採。
　　4.又參酌證人蔡秀純於本院審理時證稱：我確定運動研習會
      沒有於108年8月31日至同年9月1日舉辦，因為我有問裡面
      一位講者廖翊宏，我問他知不知道要參加這個講座，他說
      他帶家人南下，不在臺北，所以不可能參加這個講座等語
      （見本院卷一第407頁），並有證人蔡秀純與廖翊宏之LIN
      E對話紀錄擷圖1份在卷可參（見他卷一第277、279頁），
      顯見被告製作之運動研習會「108年7月31日簽呈」、「10
      8年7月31日臺北市育大（運動科學研究所）預借經費申請
      表」上所載之活動內容及舉辦日期等內容均非屬實，該運
      動研習會亦未於108年8月31日至同年9月1日舉辦；況且，
      被告於108年8月12日上午8時45分許，先以管理者身分登
      入北市大運科所網頁後台，先製作舉辦運動研習會之日期
      為「108年8月31日至9月1日」之網頁公告，並截圖列印網
      頁為上揭簽呈之附件後，隨即於同日上午8時47分許，修
      改該網頁公告上之日期為「108年11月16日至17日」等情
      ，業如前述，可見被告於製作上開運動研習會之「108年7
      月31日簽呈」、「108年7月31日臺北市育大（運動科學研
      究所）預借經費申請表」時，即已明確知道運動研習會並
      非舉辦在108年8月31日至同年9月1日，然其卻仍將不實之
      活動日期填載在「108年7月31日簽呈」、「108年7月31日
      臺北市育大（運動科學研究所）預借經費申請表」上，並
      據以向北市大行使申請經費，主觀上顯有行使業務登載不
      實文書之犯意甚明。至被告雖辯稱運動研習會係延至108
      年11月16日至同年月17日舉辦，其僅係先將經費預借出來
      云云。然查，證人郭家驊於本院審理時證稱：108年11月1
      6日至同年月17日有舉辦一個運動營養專業認證的課程，
      但這個活動主辦單位是臺灣運動營養學會，並不是北市大
      ，且不能使用北市大教育相關經費來作支付，而本案之運
      動研習會並沒有辦等語（見本院卷一第380頁），並有臺
      灣運動營養學會網頁擷圖1份附卷可參（見本院卷一第266
      -1至269頁），復觀諸上開臺灣運動營養學會網頁可知，
      臺灣運動營養學會所舉辦之2019第二次運動營養專業認證
      課程之時間雖為108年11月16日至同年月17日，然課程內
      容與邀請講者，均與被告製作運動研習會之「108年7月31
      日簽呈」、「108年7月31日臺北市育大（運動科學研究所
      ）預借經費申請表」時所附之活動議程內容大相逕庭，有
      活動議程1份在卷可參（見他卷一第263頁），實難認為運
      動研習會與臺灣運動營養學會所舉辦之2019第二次運動營
      養專業認證課程係同一活動，況二場活動之主辦單位亦不
      相同，自應不得以北市大之經費拿來用以臺灣運動營養學
      會所舉辦之活動。從而，被告上開辯稱顯與客觀事實不符
      ，實難憑採。
　　5.綜上，被告於製作營養論壇之「108年5月20日簽呈」、「
      108年7月16日臺北市育大（運動科學研究所）預借經費申
      請表」及網頁公告，與運動研習會之「108年7月31日簽呈
      」、「108年7月31日臺北市育大（運動科學研究所）預借
      經費申請表」及網頁公告時，均清楚知悉上載之活動期間
      及內容並非屬實，卻仍製作上開文件後持以向北市大行使
      之，顯然係為遂行本案行使業務登載不實文書甚明。
（三）辯護人又為被告辯稱：被告於北市大運科所擔任行政助教
      已有多年，經手之請款案已難以計數，如果有偽造文書之
      意圖，何不就大筆款項之經費加以偽造，反而偽造本案此
      等小筆數額，益見被告並無偽造文書之動機云云。然查，
      被告於本院準備程序時自承：我之前跟郭家驊配合的期間
      ，知道有些是不合法的情事，但為了保住工作，還是有去
      做等語（見本院卷第152頁），可見被告於擔任北市大運
      科所行政助教時，於處理業務過程中，確曾有做些許不合
      法之事項，此部分雖未經查獲而遭起訴，然仍可證被告並
      非如辯護人所述毫無偽造文書之動機，是辯護人上開所辯
      ，尚難作為有利被告之認定。
（四）辯護人再為被告辯稱：被告僅是受指示辦理請款之行政人
      員，教師究竟係何時上課，並非被告之權責，是主辦人及
      邀請人才應負責，且被告所涉侵占部分為不起訴處分，其
      應無偽造文書之犯意云云。惟查，本案被告既為北市大運
      科所之行政助教，負責舉辦所上活動與上簽向北市大申請
      經費等業務，其於製作相關文件時，難謂其完全無需確認
      簽呈等文件之內容是否正確之責任，且被告於製作犯罪事
      實欄一（一）、（二）所示文件時，均已清楚知悉營養論
      壇及運動研習會之舉辦時間及內容均非如上開文件上所載
      之內容，顯見被告明知其製作之上開文件內容確與客觀事
      實不符，卻仍製作並據以向北市大行使，已足構成行使業
      務登載不實文書之犯行，亦與被告是否係欲透過本案犯行
      獲取利益並無直接關聯，尚難僅憑被告所涉侵占部分遭不
      起訴處分，即遽認被告上開所為客觀上並未構成行使業務
      登載不實文書罪，是辯護人上開所辯，殊難憑採。
（五）綜上，被告本案行使業務登載不實文書之犯行，均堪予認
      定。被告及其辯護人前揭辯解，實屬事後圖免卸責之詞，
      不足採信。從而，本案事證明確，洵堪認定，應依法論科
      。　　　
二、論罪科刑：
（一）核被告就犯罪事實欄一（一）、（二）所為，均係犯刑法
      第216 條、第215 條之行使業務登載不實文書罪。又被告
      各為同一計畫，分別於密接時間，在犯罪事實欄一（一）
      、（二）所示地點，製作並登載如犯罪事實欄一（一）、
      （二）所示之不實內容之簽呈、預借經費申請表及網頁公
      告（並列印成為附件），隨後即持之向北市大提出行使，
      以申請預借經費之用，當係各基於單一犯意為之，應分別
      論以接續犯之實質上一罪。又被告於業務登載不實文書後
      復持以行使，其業務登載不實之低度行為應為行使之高度
      行為所吸收，均不另論罪。
（二）被告就犯罪事實欄一（一）、（二）所示犯行，犯意各別
      ，行為互殊，應予分論併罰。
（三）爰以行為人之責任為基礎，並審酌被告身為北市大運科所
      之行政助教，理應遵守申請經費之相關規定，於申請預借
      經費時，確認相關活動是否確實舉辦，然被告卻於簽呈上
      填載不實內容，並據以向北市大請款，所為應予非難，且
      其自始至終均否認犯行，甚至一昧將責任推託他人，全然
      不知反省，對於自己所為毫無悔意，犯後態度著實不佳；
      惟考量被告前無刑事科刑紀錄，有臺灣高等法院被告前案
      紀錄表1份在卷可參，可見其素行尚佳，兼衡其犯罪之動
      機、目的、手段、所生危害、全案情節，暨其於本院審理
      時自陳碩士畢業之教育程度，現擔任超音波技師，月薪約
      8至10萬，已婚，需扶養2位小孩及勉強維持之家庭生活與
      經濟狀況等一切情狀（見本院卷一第433頁），分別量處
      如主文所示之刑，並各諭知易科罰金之折算標準，再定其
      應執行之刑及諭知易科罰金之折算標準。
三、沒收部分：
（一）被告因製作內容不實之營養論壇之「108年5月20日簽呈」
      、「108年7月16日臺北市育大（運動科學研究所）預借經
      費申請表」、「網頁公告列印資料」，及運動研習會之「
      108年7月31日簽呈」及「108年7月31日臺北市育大（運動
      科學研究所）預借經費申請表」、「網頁公告列印資料」
      等資料，而分別取得之48,000元及32,000元，為被告本案
      之犯罪所得，未據扣案，且被告於本院審理時亦供稱尚未
      歸還北市大等語（見本院卷第434頁），爰依刑法第38條
      之1第1項前段、第3項之規定，在被告於犯罪事實欄一（ㄧ
      ）、（二）所示各罪刑項下，分別宣告沒收，如全部或一
      部不能沒收或不宜執行沒收時，追徵其價額。　
（二）至前開被告所製作內容不實之營養論壇之「108年5月20日
      簽呈」、「108年7月16日臺北市育大（運動科學研究所）
      預借經費申請表」、「網頁公告列印資料」，及運動研習
      會之「108年7月31日簽呈」及「108年7月31日臺北市育大
      （運動科學研究所）預借經費申請表」、「網頁公告列印
      資料」均已由被告向北市大提出並行使，已非屬被告所有
      ，爰不諭知沒收，附此敘明。
據上論斷，應依刑事訴訟法第299條第1項前段，刑法第216 條、
第215 條、第41條第1 項前段、第51條第5項、第38條之1第1項
前段、第3項，刑法施行法第1 條之1 第1 項，判決如主文。
本案經檢察官王碧霞提起公訴，檢察官張嘉婷到庭執行職務。
中　　華　　民　　國　　110 　年　　11　　月　　29　　日
　　　　　　　    刑事第三庭　法  官  葛名翔
以上正本證明與原本無異。
如不服本判決應於收受送達後20日內向本院提出上訴書狀，並應
敘述具體理由。其未敘述上訴理由者，應於上訴期間屆滿後20 
日內向本院補提理由書（均須按他造當事人之人數附繕本）「切
勿逕送上級法院」。
                            　書記官  曾韻蒔
中　　華　　民　　國　　110 　年　　11　　月　　29　　日
附錄本案論罪科刑法條：
中華民國刑法第215條：
從事業務之人，明知為不實之事項，而登載於其業務上作成之文
書，足以生損害於公眾或他人者，處3年以下有期徒刑、拘役或1
萬5千元以下罰金。
中華民國刑法第216條：
（行使偽造變造或登載不實之文書罪）
行使第210條至第215條之文書者，依偽造、變造文書或登載不實
事項或使登載不實事項之規定處斷。